【裁判字號】    98,再易,124
【裁判日期】    990129
【裁判案由】    返還買賣價金
【裁判全文】
臺灣高等法院民事判決                 98年度再易字第124號
再 審 原告  南陽實業股份有限公司
法定代理人  乙○○
訴訟代理人  許坤立律師
            郭香吟律師
再 審 被告  瑞承紡織股份有限公司
法定代理人  甲○○
上列當事人間返還買賣價金事件，再審原告對於中華民國98年9
月1日本院98年度上易字第450號確定判決，提起再審之訴，本院
判決如下：
    主  文
再審之訴駁回。
再審訴訟費用由再審原告負擔。
    事實及理由
一、再審原告提起再審之訴主張：再審被告於一審僅主張解除契
    約，請求返還買賣價金，及依不當得利請求解約後之價金。
    於二審審理時，再審被告雖以書狀及言詞追加備位聲明請求
    減少價金，惟再審被告復於98年8月11日當庭以言詞撤回追
    加備位聲明，視同再審被告於前審並未就減少價金部分為聲
    明，再審原告遂無從就此減少價金部分為答辯。詎原確定判
    決竟以再審被告追加減少價金請求權及依不當得利法則請求
    有理由，判決再審原告應給付新台幣（下同）201,245元本
    息。此部分係就當事人未聲明之事項為判決，明顯為訴外裁
    判，且剝奪再審原告之訴訟防禦權，違反民事訴訟法第388
    條規定及最高法院67年台上字第3898號判例意旨。原確定判
    決適用法規顯有錯誤，有民事訴訟法第496條第1項第1款規
    定之再審事由，為此提起再審之訴，聲明求為判決：（一）
    原確定判決關於再審原告應給付再審被告201,245元，及自
    民國97年9月6日起至清償日止，按年息百分之五計算之利息
    部分廢棄。（二）再審被告之上訴駁回。
二、經查：再審被告於原審訴請再審原告給付97萬9000元，及自
    97年6月5日起至清償日止，按年息5%計算之利息。經原審判
    決再審被告敗訴後，再審被告於98年4月29日提出上訴聲明
    為：(一)原判決廢棄。(二)被上訴人（再審原告）應給付上訴人
    （再審被告）97萬9000元，及自97年6月5日起至清償日止按
    年息5%計算之利息。復於98年8月4日具狀追加備位聲明為被
    上訴人應給付上訴人40萬2180元，及自書狀送達翌日起至清
    償日止，按年息5%計算之利息；且表示依民法第359條規定
    主張減少價金之法律關係。該書狀經再審原告於98年8月11
    日言詞辯論期日時收受，再審被告並當庭陳述追加之備位聲
    明，旋又當庭撤回追加備位聲明部分，至於追加訴訟標的之
    基礎事實仍為原審所主張買賣法律關係，對於再審原告防禦
    並無重大影響，應准追加等情，業經原確定判決記載於事實
    及理由欄第一項程序部分第4至15行（見本院卷第11頁正、
    背面）。即再審被告於98年8月11日並未表示撤回依民法第
    359 條規定主張減少價金之法律關係，再審被告追加減少價
    金請求權之聲明金額，既在原上訴聲明金額範圍內，再審被
    告本毋須以追加備位聲明之方式追加減少價金請求權。故再
    審被告於98年8月11日當庭撤回追加聲明，而保留原追加之
    減少價金請求權。從而，原確定判決依再審被告追加之減少
    價金請求權，判決再審原告應給付201,245元本息，並無就
    當事人未聲明之事項為訴外裁判情形。自無違反民事訴訟法
    第388條及最高法院67年台上字第3898號判例之適用法規顯
    有錯誤可言。
三、從而，再審原告以原確定判決適用法規顯有錯誤為由，依民
    事訴訟法第496條第1項第1款規定，提起再審之訴，為顯無
    再審理由，爰不經言詞辯論，以判決駁回之。
四、據上論結，本件再審之訴為顯無理由，依民事訴訟法第502
    條第2項、第78條，判決如主文。
中    華    民    國    99    年    1     月    29    日
                    民事第十四庭
                        審判長法  官 林金村
                              法  官 王麗莉
                              法  官 李慈惠
正本係照原本作成。
不得上訴。
中    華    民    國    99    年    2     月    2     日
                              書記官 王敬端

司法院資訊處製作；財團法人民間司法改革基金會備份。
